臺灣嘉義地方法院民事簡易判決
110年度嘉簡字第461號
原      告  陳秋穎  
訴訟代理人  唐淑民律師
            蕭道隆律師
被      告  周朝芬  
上列當事人間請求確認本票債權不存在事件，本院於民國111年2
月25日言詞辯論終結，判決如下：
    主  文
確認被告持有如附表一所示本票，於超過新台幣（下同）234,53
8元本金，及自民國110年6月24日起至清償日止，按週年利率百
分之6計算之利息範圍之票據債權不存在。
訴訟費用由被告負擔25分之21，餘由原告負擔。
    事實及理由
一、按確認法律關係之訴，非原告有即受確認判決之法律上利益
    者，不得提起之；確認證書真偽或為法律關係基礎事實存否
    之訴，亦同。民事訴訟法第247條第1項定有明文。又所謂即
    受確認判決之法律上利益，係指法律關係之存否不明確，原
    告主觀上認其法律上之地位有不安之狀態存在。且此種不安
    之狀態，能以確認判決將之除去者而言（最高法院70年度台
    上字第647號裁判意旨參照）。本件被告持有原告簽發如附
    表一所示之本票（下稱系爭本票），並向本院聲請本票裁定
    強制執行，經本院以110年度司票字第722號裁定（下稱系爭
    本票裁定）准許等情，業經本院調閱系爭本票裁定卷宗核閱
    屬實。系爭本票既為被告持有並行使票據權利，而原告否認
    被告享有系爭本票之債權，顯見兩造就系爭本票債權存否已
    生爭執，並危及原告於私法上之地位，而僅得透過確認訴訟
    除去之。準此，原告提起本件確認之訴，應有確認利益，於
    法相符，合先敘明。
二、原告主張：原告於109年5月20日向被告借款1,500,000元（
    下稱系爭借款），兩造約定約一年後清償，未約定利息，原
    告開立系爭本票擔保系爭借款債權，原告已陸續㈠、於如附
    表二所示還款日期由自己之帳戶轉帳或將現金款項交由訴外
    人吳佩樺，委託其代原告轉帳如附表二所示還款金額至被告
    指定之台灣銀行嘉義分行帳戶及京城商業銀行中埔分行帳戶
    ，迄至110年6月23日原告已還款合計1,269,100元。㈡、於10
    9年6月20日、109年6月27日、109年7月3日、109年8月24日
    分別交付現金40,000元、30,000元、40,000元、30,000元，
    共140,000元予原告。㈢、另原告為被告所有車牌號碼000-00
    00號自用小客車（下稱被告車輛）墊付修繕費用合計81,900
    元，原告主張與系爭借款互為抵銷（109年11月11日轉帳50,
    000元部分不再主張）。合計共還款1,491,000元。然被告明
    知原告已陸續清償系爭借款，於系爭本票到期日前仍執系爭
    本票聲請強制執行，經鈞院以系爭本票裁定准予強制執行，
    爰依法提起本件訴訟等語，並聲明：確認鈞院系爭本票裁定
    命原告給付被告1,500,000元，及自110年5月20日起至清償
    日止，按年息百分之6計算利息之本票債權不存在。
三、被告則辯以：兩造約定系爭借款之還款期限為110年5月20日
    ，惟原告至還款期限屆至僅清償本金670,000元，被告始將
    系爭本票聲請裁定准予強制執行。原告主張兩造就系爭借款
    並未約定利息，惟原告簽發系爭本票擔保系爭借款之清償，
    被告主張依票據法第124條準用同法第28條第2項規定，以週
    年利率百分之6計算利息。原告另以被告車輛之修繕費用主
    張抵銷兩造間之借款，並提出修車單據為憑，被告否認前開
    修車費用單據之真正。且倘原告確實支出維修被告車輛之費
    用，惟原告在修車前未告知被告，亦未取得被告之同意，況
    當初係原告配偶表示欲向被告購買被告車輛，原告配偶將被
    告車輛開走數月卻遲未給付購車款及辦理過戶，經被告多方
    催討原告配偶方返還被告車輛，則原告並非欲買受被告車輛
    之人，自無支付修車費用之事實，原告主張以被告車輛修繕
    費用抵銷積欠被告之借款，實屬無理。並聲明：原告之訴駁
    回。
四、法院之判斷：
㈠、原告因向被告借款1,500,000元，而簽發系爭本票交付被告，
    系爭支票擔保之債權為本金1,500,000元，及自110年5月20
    日起至清償日止，按年息百分之6計算之利息。另原告有於
    如附表二所示還款日期，分別轉帳如還款金額欄所示之款項
    共1,269,100元予被告，償還系爭本票所擔保之債權等事實
    ，為兩造所不爭執（本院卷第237頁），堪認兩造間系爭本
    票之基礎原因關係為上述1,500,000元消費借貸債務，且原
    告就系爭本票債務業已清償1,269,100元。
㈡、原告固主張其另有交付現金140,000元清償系爭本票債務，並
    以代被告墊付汽車修繕費用81,900元主張抵銷云云，惟按二
    人互負債務，而其給付種類相同，並均屆清償期者，各得以
    其債務，與他方之債務，互為抵銷，但依債之性質不能抵銷
    或依當事人之特約不得抵銷者，不在此限，民法第334條第1
    項定有明文，是抵銷之要件有四：①當事人互負同種類標的
    之債務、②雙方所負債務均屆清償期、③依債務性質及法律之
    規定適於抵銷、④當事人並無不得抵銷之特約。故抵銷之主
    動債權及被動債權，必須於雙方當事人間存在及相互對立，
    並均屆清償期為必要，因此，抵銷時雙方債權須在適於抵銷
    狀態始可。又當事人主張有利於己之事實者，就其事實有舉
    證之責任。民事訴訟法第277條定有明文。而主張法律關係
    存在之當事人，就法律關係發生須具備之特別要件，負舉證
    責任，主張法律關係消滅（如清償、抵銷等）之當事人，就
    消滅所須具備之特別要件，負舉證責任，此乃舉證責任分配
    原則。原告固主張其另有交付現金140,000元清償系爭本票
    債務，並以代被告墊付汽車修繕費用81,900元主張抵銷云云
    ，惟為被告所否認，依上開說明，自應由原告就前揭清償14
    0,000元債務及有代被告墊付汽車修繕費用81,900元之事實
    負舉證責任，惟原告並未舉證證明，尚難認原告前揭主張為
    可採。
㈢、按清償人所提出之給付，應先抵充費用，次充利息，次充原
    本，民法第323條前段定有明文。本件系爭支票擔保之債權
    為本金1,500,000元，及自110年5月20日起至清償日止，按
    年息百分之6計算之利息，原告就系爭本票債務業已清償1,2
    69,100元，依前揭民法第323條前段之規定，原告償還金額
    ，應先抵充本件借款之利息，倘若抵充利息後仍有餘額，始
    再抵充借款本金，經整理後抵充情形如附表三所示，則原告
    於110年6月23日還款後，尚欠本金234,538元及利息債務未
    清償（詳如附表三所示）。是系爭本票所擔保之債權餘額應
    為234,538元本金，及自110年6月24日起至清償日止，按年
    息百分之6計算之利息，逾此部分之擔保債權，始因原告之
    清償而不存在。
五、綜上所述，原告請求確認被告執有以原告為發票人所簽發之
    系爭本票，在超過234,538元，及自110年6月24日起至清償
    日止，按週年利率百分之6計算之利息範圍，對原告之本票
    債權不存在，為有理由，應予准許，逾此部分之請求，則屬
    無據，應予駁回。
六、本件事證已臻明確，兩造其餘之主張、陳述及所提證據暨攻
    擊防禦方法，經本院審酌後，認與本件判決結果無影響，爰
    不一一贅述，附此敘明。
七、本件雖係屬民事訴訟法第427條第1項規定之簡易訴訟事件，
    所為被告部分敗訴之判決，然該判決內容性質上不適宜為假
    執行，爰不依職權宣告假執行，附此說明。
八、訴訟費用負擔之依據：民事訴訟法第79條。　
中　　華　　民　　國　　111 　年　　3　　 月 　 11　　日
                            臺灣嘉義地方法院嘉義簡易庭
                                  法　官　陳美利
以上正本係照原本作成。
如對本判決上訴，須於判決送達後20日內向本庭（嘉義市文化路
308之1號）提出上訴狀（均須按他造當事人之人數附繕本）。如
委任律師提起上訴者，應一併繳納上訴審裁判費。
中　　華　　民　　國　　111 　年　　3 　　月　　11　　日
                                  書記官  林金福
附表一：　　　　　　　　　　　
至清償日止利息按週年利率6%計算    110年度嘉簡字第461號   編 發票日 票面金額 到期日 利息起算日 票據號碼 備考 號  （新臺幣）  (提示日)   001 109年5月21日 1,500,000元 110年5月20日 110年5月20日 CH491752  
附表二：
編號 還款日期 還款金額 匯款人 被告指定帳戶 1 109年8月13日 30,000元 陳秋穎 京城銀行000-000-00000-0 2 109年8月17日 30,000元 陳秋穎 京城銀行000-000-00000-0 3 109年11月17日 30,000元 吳佩樺 台灣銀行000-00000000-0 4 109年11月18日 30,000元 陳秋穎 台灣銀行000-00000000-0 5 109年11月18日 30,000元 吳佩樺 台灣銀行000-00000000-0 6 109年11月21日 30,000元 陳秋穎 台灣銀行000-00000000-0 7 109年11月21日 30,000元 吳佩樺 台灣銀行000-00000000-0 8 109年11月23日 30,000元 吳佩樺 台灣銀行000-00000000-0 9 109年11月24日 30,000元 陳秋穎 台灣銀行000-00000000-0 10 110年1月13日 30,000元 陳秋穎 台灣銀行000-00000000-0 11 110年1月21日 30,000元 吳佩樺 台灣銀行000-00000000-0 12 110年1月31日 20,000元 吳佩樺 台灣銀行000-00000000-0 13 110年2月7日 20,000元 陳秋穎 台灣銀行000-00000000-0 14 110年2月27日 30,000元 吳佩樺 台灣銀行000-00000000-0 15 110年3月7日 20,000元 陳秋穎 台灣銀行000-00000000-0 16 110年3月12日 30,000元 陳秋穎 台灣銀行000-00000000-0 17 110年3月21日 20,000元 陳秋穎 台灣銀行000-00000000-0 18 110年3月28日 20,000元 吳佩樺 台灣銀行000-00000000-0 19 110年4月5日 20,000元 吳佩樺 台灣銀行000-00000000-0 20 110年4月7日 20,000元 陳秋穎 台灣銀行000-00000000-0 21 110年4月11日 20,000元 吳佩樺 台灣銀行000-00000000-0 22 110年4月17日 20,000元 吳佩樺 台灣銀行000-00000000-0 23 110年4月25日 20,000元 吳佩樺 台灣銀行000-00000000-0 24 110年5月2日 30,000元 陳秋穎 台灣銀行000-00000000-0 25 110年5月6日 30,000元 陳秋穎 台灣銀行000-00000000-0 26 110年5月8日 20,000元 陳秋穎 台灣銀行000-00000000-0 27 110年5月16日 30,000元 吳佩樺 台灣銀行000-00000000-0 28 110年5月20日 30,000元 吳佩樺 台灣銀行000-00000000-0 29 110年5月23日 30,000元 吳佩樺 台灣銀行000-00000000-0 30 110年5月26日 20,000元 吳佩樺 台灣銀行000-00000000-0 31 110年5月30日 20,000元 陳秋穎 台灣銀行000-00000000-0 32 110年6月6日 20,000元 吳佩樺 台灣銀行000-00000000-0 33 110年6月13日 20,000元 吳佩樺 台灣銀行000-00000000-0 34 110年6月15日 30,000元 陳秋穎 台灣銀行000-00000000-0 35 110年6月16日 30,000元 陳秋穎 台灣銀行000-00000000-0 36 110年6月18日 50,000元 陳秋穎 台灣銀行000-00000000-0 37 110年6月18日 30,000元 吳佩樺 台灣銀行000-00000000-0 38 110年6月19日 30,000元 吳佩樺 台灣銀行000-00000000-0 39 110年6月19日 50,000元 陳秋穎 台灣銀行000-00000000-0 40 110年6月20日 30,000元 吳佩樺 台灣銀行000-00000000-0 41 110年6月20日 50,000元 陳秋穎 台灣銀行000-00000000-0 42 110年6月21日 30,000元 吳佩樺 台灣銀行000-00000000-0 43 110年6月21日 50,000元 陳秋穎 台灣銀行000-00000000-0 44 110年6月22日 30,000元 吳佩樺 台灣銀行000-00000000-0 45 110年6月23日 10,000元 吳佩樺 台灣銀行000-00000000-0 46 110年6月23日 9,100元 吳佩樺 台灣銀行000-00000000-0 合計  1,269,100元   
附表三：